【裁判字號】    97,交聲,323
【裁判日期】    970430
【裁判案由】    違反道路交通管理處罰條例聲明異議
【裁判全文】
臺灣臺北地方法院交通事件裁定         97年度交聲字第323號
原處分機關  臺北市交通事件裁決所
異  議  人
即受處分人  甲○○
上列受處分人因違反道路交通管理處罰條例案件，對於臺北市交
通事件裁決所中華民國九十七年一月七日所為之處分（原處分案
號：北市裁二字第裁二二－ＡＥＷ三五四二三四號），聲明異議
，本院裁定如下：
    主  文
異議駁回。
    理  由
一、按「汽車臨時停車時，應依下列規定：‥‥二、交岔路口、
    公共汽車招呼站十公尺內、消防栓、消防車出入口五公尺內
    不得臨時停車。」、「汽車停車時，應依下列規定：一、禁
    止臨時停車處所不得停車。」，道路交通安全規則第一百十
    一條第一項第二款、第一百十二條第一項第一款分別定有明
    文。又「汽車駕駛人停車時，有下列情形之一者，處新臺幣
    （下同）六百元以上一千二百元以下罰鍰：一、在禁止臨時
    停車處所停車。」，復為道路交通管理處罰條例第五十六條
    第一項第一款所明定。又「汽車駕駛人之行為有下列情形之
    一，當場不能或不宜攔截製單舉發者，得逕行舉發：‥‥四
    、不服指揮稽查而逃逸，或聞消防車、救護車、警備車、工
    程救險車之警號不立即避讓。」、「第一項逕行舉發，應記
    明車輛牌照號碼、車型等可資辨明之資料，以汽車所有人為
    被通知人製單舉發。」、「本條例之處罰，受舉發違反道路
    交通管理事件之受處罰人，認為受舉發之違規行為應歸責他
    人者，應於舉發違反道路交通管理事件通知單應到案日期前
    ，檢附相關證據及應歸責人相關證明文件，向處罰機關告知
    應歸責人，處罰機關應即另行通知應歸責人到案依法處理。
    逾期未依規定辦理者，仍依本條例各該違反條款規定處罰。
    」、「依本條例規定逕行舉發或同時併處罰其他人之案件，
    推定受逕行舉發人或該其他人有過失。」，亦為道路交通管
    理處罰條例第七條之二第一項第四款、第四項、第八十五條
    第一項、第四項所明文規定。是行為人如係駕駛小型車在公
    共汽車招呼站十公尺內之禁止臨時停車處所停車，為警當場
    舉發者，處罰機關固應對該汽車駕駛人為處罰，惟若舉發機
    關並非當場對該部汽車舉發，而係依上開道路交通管理處罰
    條例第七條之二第一項第四款之規定逕行舉發者，此際舉發
    機關只能對汽車所有人為掣單舉發，而如經舉發之汽車所有
    人認為受舉發之違規行為應歸責他人，並於舉發通知單上所
    載之應到案日期前到案，檢附相關證據及應歸責人相關證明
    文件，向處罰機關告知該名超速駕駛之汽車違規駕駛人，處
    罰機關應即另行通知應歸責人到案依法處理，而如汽車所有
    人未於應到案日期前到案或雖於應到案日期前到案，但未告
    知處罰機關實際之違規駕駛人者，處罰機關仍應依上開道路
    交通管理處罰條例之規定加以處罰該受舉發人。再行為人駕
    駛小型車在公共汽車招呼站十公尺內之禁止臨時停車處所停
    車，為警逕行舉發，而在舉發通知單上所載之應到案日期前
    到案聽候裁決或提出申訴或陳述，經處罰機關調查後仍認定
    有上開違規行為者，依違反道路交通管理事件統一裁罰基準
    及處理細則（下稱處理細則）第二條第二項所定之違反道路
    交通管理事件統一裁罰基準表（下稱基準表）之規定，應裁
    處九百元之罰鍰。
二、本件異議人即受處分人甲○○於民國九十六年十一月十二日
    二十一時三十八分許，駕駛其所有車牌號碼五三一○—ＥＰ
    號自用一般小客車違規停放在臺北市○○○路○段四四四號
    前距離公車站牌十公尺內之道路旁（該處為公車停靠區，駕
    駛人離座，引擎熄火），為在該處執勤之臺北市政府警察局
    南港分局同德派出所警員乙○○發覺，當場要求受處分人出
    示證件接受稽查，受處分人竟不予理會逕自進入路旁商店購
    買商品後拒絕接受稽查而駕車離去逃逸（拒絕停車接受稽查
    而逃逸部分，業經本院於九十七年二月二十九日以九十七年
    度交聲字第三一二號裁定在案），經執勤員警記下上開車輛
    之車牌號碼、車型、顏色，並查核車籍資料後認受處分人有
    違反道路交通管理處罰條例第五十六條第一項第一款規定（
    在公共汽車招呼站十公尺內之禁止臨時停車處所停車）之行
    為而逕行掣單舉發，經將舉發通知單送達受處分人後，受處
    分人於應到案日期（九十六年十二月十一日）前之九十六年
    十一月二十六日向原處分機關提出申訴，經原處分機關請舉
    發機關即臺北市政府警察局南港分局調查結果，仍認受處分
    人有前開違規行為，原處分機關乃依前揭道路交通管理處罰
    條例第五十六條第一項第一款、處理細則第四十三條、第四
    十四條暨基準表之規定，於九十七年一月七日以北市裁二字
    第裁二二－ＡＥＷ三五四二三四號裁決書裁處受處分人罰鍰
    九百元。
三、本件聲明異議意旨詳如後附之聲明異議狀影本所載。
四、訊據受處分人固不否認其於上開時間駕駛前開自用小客車有
    停車之情事，然矢口否認有何違反道路交通管理處罰條例規
    定之行為，辯稱：其並未將該車違規停放在公車站十公尺內
    ，警員說其違規停車，但是其並未收到任何照片等證據云云
    。
五、經查：受處分人於上開時間確有將其所有之車牌號碼五三一
    ○－ＥＰ號自用小客車停放在臺北市○○○路路六段四四四
    號前公共汽車招呼站十公尺內而停車之違規事實，業據證人
    即目睹受處分人違規停車繼而開單告發受處分人之員警乙○
    ○於本院九十七年三月二十四日調查時，以具結擔保渠供述
    之真實性，並在負擔偽證罪之心理處罰心理狀態下證稱：「
    當時我是擔任二十一時到二十二時昆陽捷運車站週邊的違規
    停車取締勤務，在晚上九點三十幾分發現有兩部違規的車停
    在公車站牌十公尺以內，然後我就上前請他們出示證件，第
    二部車的駕駛人也就是受處分人不理會我，就進入商店買東
    西，然後我在告發第一部車的時候，我就看到他從商店出來
    ，逕自進入車內將車開走，我就記下他的車號、車種、廠牌
    ，回去我再用我們的警用電腦查詢逕行舉發。」、「（問：
    當時逕行舉發的原因為何？）因為我請駕駛人出示證件，駕
    駛人都不理我，當時我在告發第一部車，也沒有時間去採證
    ，因為我要受處分人出示證件，駕駛人不出示，我沒有辦法
    當場舉發，而且後來他也駕車離開了。」、「（問：當天舉
    發受處分人幾張紅單？）兩張，一張是公車站十公尺內停車
    ，另外一張是不服取締。」、「我請受處分人出示證件，他
    連甩都不甩我，就進入商店買東西，所以他也沒有跟我說任
    何的話。」等情明確（見本院九十七年三月二十四日訊問筆
    錄）。按證人乃為原處分機關所認定受處分人有前開違規行
    為之原證人，渠並到庭在本院面前以言詞供述本件訴訟上之
    待證事實（即受處分人有前開違規事實），本院由渠上開證
    詞已得有受處分人確有上開違規行為之心證，且於本件卷存
    證據資料內並無任何積極證據足以證明證人上開證詞係屬虛
    偽，亦無足以令人顯信證人之證述為不可採之品性證據或前
    科證據存在，本院自不得僅以證人係本件開單告發受處分人
    之員警而全盤抹煞渠在訴訟上所具有之原證人資格，而受處
    分人復未舉出或聲請本院調查任何對其有利之證據資料，以
    使本院對證人所供述受處分人違規之事實產生任何合理之懷
    疑，且交通警察掣單舉發違反道路交通管理處罰條例所列之
    違規事實，本質上為行政處分，係公務員基於職務上之權力
    ，依法就特定之具體事件所為之具公法上效果之單方面行政
    行為，基於公務員為公法上行為具有公信力之原則，該行政
    行為當可被推定為真正，渠據以依法處分之事實認定亦為正
    確無誤，若謂公務員一切行政行為均需預留證據以證其實，
    則國家行政勢必窒礙難行，據此，刑事訴訟法就犯罪證據有
    關之規定中與屬行政秩序罰之交通違規裁罰本質不合之部分
    ，自不在準用之列，從而，本件受處分人既未就執勤員警之
    舉發有誤提出相關證據以供調查，本院經查亦無任何證據足
    資證明渠有捏造事實違法取締之情事，則執勤員警本渠維護
    交通秩序、安全職責所為之舉發，自應受到合法、正確之推
    定。況交通違規之舉發並不以照相存證為其要件，亦不以舉
    發照片為唯一之證明方法，實務上甚多之違規案件，尤其是
    員警當場攔停舉發之案件，因行為人之違規行為多係於一瞬
    間發生而未及拍照存證，或違規行為地並未設置自動照相設
    備而無法照相存證，此時若舉發之員警係親眼見聞行為人違
    規之經過，並以證人之身分到庭具結後而為證述，此證人之
    證詞仍不失為證明方法之一種，是證人乙○○既親眼目睹受
    處分人違規之經過，渠證言復屬可信，業如前述，則受處分
    人確有上述違規行為實足以認定，受處分人僅以其並未將該
    車違規停放在公車站十公尺內，警員說其違規停車，但是其
    並未收到任何照片等證據云云為辯，自難認為可採。本件事
    證明確，受處分人確有前開違規行為堪以認定。
六、綜上所述，受處分人確有於前開時、地駕駛上開車輛在禁止
    臨時停車之公共汽車招呼站十公尺內停車之違規行為，從而
    原處分機關依前揭道路交通管理處罰條例第五十六條第一項
    第一款、處理細則第四十三條、第四十四條及基準表之規定
    ，裁處受處分人罰鍰九百元，核無違誤，本件受處分人之異
    議為無理由，自應將其異議駁回。
據上論斷，應依道路交通案件處理辦法第十九條，裁定如主文。
中    華    民    國    97    年    4     月    30    日
                  交通法庭  法  官  黃紹紘
以上正本證明與原本無異。
如不服本裁定，應於送達後5日內，向本院提出抗告狀。
                            書記官  陳靜君
中    華    民    國    97    年    4     月    30    日


司法院資訊處製作；財團法人民間司法改革基金會備份。
